【裁判字號】    88,訴,3033
【裁判日期】    890316
【裁判案由】    履行契約
【裁判全文】
臺灣臺北地方法院民事判決  八十八度訴字第三○三三號
    原      告  全國加油站股份有限公司
                              .
    法定代理人  丁○○        .
    訴訟代理人  楊鈞國律師
    複  代理人  蔡永瑋律師
    被      告  廣大興業股份有限公司    設台北市○○○路○段五九號二樓
    法定代理人  丙○○        .
    訴訟代理人  張淑敏律師
                甲○○                  住台北市○○○路○段五十九號二樓
                乙○○        .
右當事人間請求履行契約事件，本院判決如左：
    主    文
被告應給付原告新台幣壹佰陸拾貳萬元及自民國八十八年九月二十三日起至清償日止
，按週年利率百分之五計算之利息。
訴訟費用由被告負擔。
本判決於原告以新台幣伍拾肆萬元或同面額之世華聯合商業銀行股份有限公司新店分
行無記名可轉讓定期存單為被告供擔保後，得假執行。但被告如於假執行程序實施前
以新台幣壹佰陸拾貳萬元為原告預供擔保，得免為假執行。
    事      實
甲、原告方面：
  一、聲明：除假執行擔保金額外，如主文所示。
  二、陳述：
    （一）兩造於民國八十七年二月十三日同意解除租賃地號為南投縣南投市○○段
          南崗小段七二地號之土地及其上之加油站建物設備之租賃契約。
    （二）依兩造所簽訂之解約協議書約定，被告應支付原告新台幣（下同）四百八
          十二萬元，做為原告購買加油機、ＣＩＳ（即企業形象識別系統）、人事
          行政所支出費用之賠償，且其付款方式分為下列三期：
          １．第一次：被告應於雙方簽立解除契約協議書時支付一百六十萬元與原
              告（含稅）。
          ２．第二次：俟原告辦妥加油站經營許可證核發並現場點交加油機之後，
              被告應支付一百六十萬元與原告（含稅）。
          ３．第三次：俟原告將營業主體、加油站站名經營權變更為被告或被告所
              指定之第三人，並完成全部手續、撤除ＣＩＳ（企業形象識別系統）
              字樣及色系時，被告應付清尾款一百六十二萬元（含稅）。
    （三）原告依解約協議書之約定，業已完成前揭付款方法第一次、第二次及第三
          次約定之義務，然而被告依約雖已給付第一次與第二次付款，但於第三次
          付款時，卻藉故不履行。按原告已依約於八十七年三月四日完成讓渡系爭
          加油站經營權利及經營許可證執照與被告所指定之第三人新林企業股份有
          限公司（下稱新林公司），前揭讓渡書亦於八十七年三月五日在臺灣南投
          地方法院公證處辦理認證在案。是原告已依前揭付款方法之約定將營業主
          體、加油站站名及經營權均變更為被告所指定之第三人新林公司，原告並
          已完成全部手續、撤除ＣＩＳ（企業形象識別系統）字樣及色系，且第三
          人即新林公司亦早已正式接管系爭加油站正式營運年餘，但被告卻遲遲不
          支付其按解約協議書應支付之第三次付款即一百六十二萬元與原告。
    （四）原告為催促被告依約履行其債務，曾於八十七年三月三十日開具尾款請款
          單（即編號為ND00000000之三至四月統一發票）向被告請款，被告卻遲遲
          未為回應。經原告一再催促，被告始辯稱並未收到該發票，原告只得另開
          具「營業人銷貨退回進貨退出或折讓證明單」與編號為RK00000000之九至
          十月份之統一發票各一紙交付予被告請求付款。雖原告已催促多次，被告
          仍一再無理拖延，原告迫不得已只得於八十七年十一月十二日與同年十二
          月十一日分別寄發台北青田郵局第一八四及二四六號存證信函請求被告依
          約履行，然被告均藉故拖延，迄今並無履約之誠意。為此依解約協議書第
          一條第三次付款約定，訴請被告給付一百六十二萬元，並加計自起訴狀送
          達被告翌日起至清償日止按週年利率百分之五計算之法定遲延利息。
    （五）至於被告回函一再辯解：「該租賃加油站標的，雖已完成變更營業主體及
          加油站名之經營許可執照，惟全國加油站股份有限公司未依約辦理加油機
          、ＣＩＳ等事物點交事宜，應付款項中尚需扣除加油站經營許可證及營業
          主體、加油站站名經營權變更及ＣＩＳ項目中之加油站標示牌、油品燈箱
          之全部費用尚未核算。』云云，並不足採，其詳如左：
          １．加油機設備業於八十七年三月五日現場點交完成在案，證據歷歷。
          ２．被告指定之第三人新林公司自八十七年三月五日起即在現場營業迄今
              ，因此加油站之ＣＩＳ（簡言之即招牌等符號）早已更新為新林公司
              之招牌，則何來被告所稱原告未依約辦理ＣＩＳ事物點交事宜云云。
          ３、依解約協議書約定：「辦理加油站經營許可證及營業主體、加油站站
              名經營權變更之全部費用均由乙方（即原告）負擔。」，既然原告自
              願負擔全部費用，且原告亦業已負擔該全部費用，又原告亦從未對被
              告請求負擔該全部費用，從而何來如被告所謂：「．．應付款項中尚
              需扣除．．全部費用尚未核算．．』云云。
  三、證據：提出解約協議書影本一件、臺灣南投地方法院公證處八十七年度認字第
            ０四三四認證書影本一件、請款單（編號為ND00000000之三至四月統一
            發票）影本一件、營業人銷貨退回進貨退出或折讓證明單影本一件、請
            款單（編號為RK00000000之九至十月統一發票）影本一件、台北市青田
            郵局存第一八四號存證信函影本一件、台北市青田郵局第二四六號存證
            信函影本一件、現場照片四張乙、被告方面：
  一、聲明：
    （一）駁回原告之訴及假執行之聲請。
    （二）如受不利判決，願供擔保請准免為假執行。
  二、陳述：
    （一）據原告於八十七年十二月十一日委託律師所發之存證信函表示：「ＣＩＳ
          部份，本公司派員前往拆除時新林公司稱ＣＩＳ將修改後續用，故依新林
          公司交待，未予拆除」，可證原告並未拆除ＣＩＳ部分，由存證信函內容
          可知ＣＩＳ部分並未拆除，乃依新林公司之請求，而當時原告公司人員片
          面主張，並未會同被告公司人員前往，其何時前往拆除，亦無證據以實其
          說。
    （二）依兩造所訂解約協議書第二條：原告應於八十七年三月二十日之前完成加
          油站經營許可證核發及將營業主體、加油站站名、經營權變更等相關事宜
          。惟原告並未舉證證明何時完成該相關事宜，況加油機之點交乃第二次付
          款，被告業已付清，今原告請求第三次付款，應舉證證明於何時完成營業
          主體、加油站站名經營權變更、撤除乙方之ＣＩＳ字樣及色系。
    （三）就常理言，ＣＩＳ縱使新林公司保留，其保留者乃ＣＩＳ之框架，就ＣＩ
          Ｓ之字樣及色系，新林公司並無保留之必要，而解約協議書載明原告「撤
          除乙方之ＣＩＳ字樣及色系」並非全部拆除，由存證信函內容可證原告並
          未拆除，乃新林公司拆除，原告無權請求被告給付尾款。
  三、證據：存證信函影本一件
    理      由
甲、得心證之理由：
  一、原告主張兩造於八十七年二月十三日同意解除租賃地號為南投縣南投市○○段
      南崗小段七二地號之土地及其上之加油站建物設備之租賃契約。依雙方所簽訂
      之解約協議書約定，被告應支付原告四百八十二萬元，做為原告購買加油機、
      ＣＩＳ（即企業形象識別系統）、人事行政所支出費用之賠償，前開款項分三
      次給付，被告已給付第一次與第二次付款，第三次付款一百六十二萬元尚未給
      付之事實，業據提出解約協議書影本一件、請款單（編號為ND00000000之三至
      四月統一發票）影本一件、營業人銷貨退回進貨退出或折讓證明單影本一件、
      請款單（編號為RK00000000之九至十月統一發票）影本一件為證，並為被告所
      不爭，堪信為真實。
  二、本件兩造爭執之要點厥為被告是否應為第三次付款一百六十二萬元。經查：原
      告提出為被告不爭之解約協議書，其第一條第三款約定：「第三次：乙方（指
      原告）負責於八十七年三月二十日前完成將營業主體、加油站站名、經營權變
      更為甲方（指被告）或甲方指定名下，並完成全部手續並由乙方撤除ＣＩＳ（
      企業形象識別系統）字樣及色系時（甲方即被告）付清尾款新台幣壹佰陸拾貳
      萬元整（含稅）」。故原告請求被告給付第三次付款一百六十二萬元，原告應
      完成將營業主體、加油站站名、經營權變更為被告或被告指定名下，並完成全
      部手續並由原告撤除ＣＩＳ（企業形象識別系統）字樣及色系。本件原告主張
      其已於八十七年三月四日完成讓渡系爭加油站經營權利及經營許可證執照與被
      告所指定之第三人即新林公司，前揭讓渡書亦於八十七年三月五日在臺灣南投
      地方法院公證處辦理認證在案，業據提出被告不爭之臺灣南投地方法院公證處
      八十七年度認字第０四三四號認證書影本一件為證。另被告指定之第三人新林
      公司已在現場營業，加油站之ＣＩＳ（即招牌等符號）亦已更新為新林公司，
      復有原告提出為被告不爭之現場照片四張可憑，原告主張其已依約將營業主體
      、加油站站名及經營權均變更為被告所指定之第三人即新林公司，原告並已完
      成全部手續，自屬可採。至撤除ＣＩＳ（企業形象識別系統）字樣及色系部分
      ，原告於八十七年十二月十一日委託黃正淮律師所發之存證信函雖表示：「Ｃ
      ＩＳ部份，本公司派員前往拆除時新林公司稱ＣＩＳ將修改後續用，故依新林
      公司交待，未予拆除」等語，有兩造提出之該存證信函影本可稽，被告據此抗
      辯原告並未拆除ＣＩＳ部分，且其未拆除乃依新林公司之請求，而當時原告公
      司人員片面主張，並未會同被告公司人員前往，其何時前往拆除，亦無證據以
      實其說，原告既未拆除ＣＩＳ，乃新林公司拆除，原告無權請求被告給付尾款
      云云。惟原告於前開致被告之存證信函中另稱新林公司已於八十七年三月下旬
      起營業，被告收受前開存證信函對此事實並不爭執，則原告之ＣＩＳ（企業形
      象識別系統）字樣及色系應於該營業日前已撤除，更新為新林公司之招牌，被
      告復未能提出其代原告支出撤除ＣＩＳ字樣及色系費用或新林公司向被告請求
      支付撤除費用之證明，原告主張ＣＩＳ部分原告派員前往拆除時新林公司稱Ｃ
      ＩＳ將修改後續用，故依新林公司交待，未予拆除等情，自屬可信，故應認原
      告於八十七年三月下旬前已完成撤除其ＣＩＳ（企業形象識別系統）字樣及色
      系。綜上所述，原告於八十七年三月下旬前已將營業主體、加油站站名經營權
      變更為被告指定之第三人新林公司，並完成全部手續、撤除ＣＩＳ（企業形象
      識別系統）字樣及色系，被告自應付清尾款一百六十二萬元（含稅）予原告。
      被告前開抗辯，洵非可取。至被告於回復原告之存證信函雖辯稱：應付款項中
      尚需扣除加油站經營許可證及營業主體、加油站站名經營權變更及ＣＩＳ項目
      中之加油站標示牌、油品燈箱之全部費用尚未核算云云，然於本件審理中被告
      就此部分並未爭執，且未提出各項費用數額及證據，自非可採。
  三、從而，原告依兩造訂立之解約協議書，請求被告給付第三次款一百六十二萬元
      及自起訴狀繕本送達翌日即八十八年九月二十三日起至清償日止，按週年利率
      百分之五計算之法定遲延利息，為有理由，應予准許。
乙、假執行之宣告：
    兩造陳明願供擔保聲請宣告或免為假執行，經核並無不合，爰分別酌定相當之擔
    保金額准許之。
丙、結論：
    原告之訴為有理由，依民事訴訟法第七十八條、第三百九十條第二項、第三百九
    十二條，判決如主文。
中      華      民      國    八十九    年      三      月     十六     日
                                        民事第六庭法      官  李智民
右為正本係照原本作成
如對本判決上訴，須於判決送達後廿日內向本院提出上訴狀
中      華      民      國    八十九    年      三      月     二十     日
                                                  法院書記官  劉碧輝


司法院資訊處製作；財團法人民間司法改革基金會備份。
